臺灣高等法院民事判決　　　　　　　　　　　　　　九十二年度上字第一００四號
　　上　訴　人　宏盛國際實業有限公司
　　法定代理人　鄧宏達
　　訴訟代理人　廖大鵬律師
　　被 上 訴人　浩爾國際有限公司
　　法定代理人　劉戴璟
　　訴訟代理人　羅炘沂律師
　　　　　　　　李姝律師
　　　　　　　　羅翠慧律師
當事人間請求給付買賣價金事件，上訴人對於中華民國九十二年八月二十七日臺灣臺
北地方法院九十二年度訴字第二四六八號第一審判決提起上訴，並為訴之追加，本院
於九十三年十月五日言詞辯論終結，判決如下：
    主      文
原判決不利於上訴人部分廢棄。
右廢棄部分，被上訴人應再給付上訴人新台幣貳佰肆拾玖萬壹仟捌佰伍拾壹元，及自
民國九十二年四月二十四日起，至清償日止，按年息百分之五計算之利息。
第一、二審訴訟費用，由被上訴人負擔。
本判決命被上訴人給付部分，於上訴人以新台幣捌拾參萬零陸佰元為被上訴人預供擔
保後得假執行。
    事實及理由
一、按在第二審為訴之變更或追加，因涉及審級利益問題，非經他造同意，不得為之
    ，固為民事訴訟法第四百四十六條第一項前段所明定。但第二百五十五條第一項
    第二款至第六款情形，不在此限，同條項但書亦有明文。是以變更、追加之訴，
    若與原訴請求之基礎事實同一時，並無須得他造之同意。所謂請求之基礎事實同
    一，係指變更或追加之訴與原訴之原因事實，有其社會事實上之共通性及關聯性
    ，而就原請求所主張之事實及證據資料，於變更或追加之訴得加以利用，且無害
    於他造當事人程序權之保障，俾符訴訟經濟者稱之。本件上訴人於原審起訴時，
    主張依買賣契約之法律關係，請求被上訴人給付貨款新台幣（以下同）三百八十
    四萬三千元（見原審卷五○頁），並提出「保證書」為證，嗣於本院審理中追加
    依保證書之契約關係，請求被上訴人履行「保證書」所載之義務，即給付三百八
    十四萬三千元（見本院一卷一七頁），二者請求之原因事實同一，證據等訴訟資
    料亦具有共通性，而得相互援用，揆之首揭說明，二者之「請求之基礎事實同一
    」，自應予准許。被上訴人不同意上訴人為訴之追加，即不足採，合先敘明。
二、上訴人主張：被上訴人於民國（下同）九十一年九月，向上訴人訂購女用時尚包
    及拉桿袋（下稱系爭貨品），分批申報進口，轉供訴外人台灣資生堂股份有限公
    司（下稱資生堂公司）作為週年慶贈品用，約定總價新台幣（除載明美元者外，
    下同）三百八十四萬三千元，並由被上訴人於同年月十八日簽發面額三百八十四
    萬三千元，票號六七○四○四之本票（下稱系爭本票），及出具保證書，承諾於
    收受資生堂公司匯交貨款之後，即支付前述三百八十四萬三千元與上訴人，上訴
    人再支付貨款總價百分之五佣金即十九萬二千一百五十元與被上訴人。上訴人業
    已依約將買賣標的物交付資生堂公司，資生堂公司亦已簽發面額三百八十八萬零
    八百元之彰化商業銀行城內分行支票，由被上訴人提示兌領，惟被上訴人迄今拒
    不給付前述貨款。爰依買賣契約之法律關係求為命被上訴人給付上訴人三百八十
    四萬三千元，及自支付命令送達翌日即九十二年四月二十四日起，至清償日止，
    按年息百分之五計算利息之判決（原審判命被上訴人應給付上訴人一百三十五萬
    一千一百四十九元，及自九十二年四月二十四日起，至清償日止，按年息百分之
    五計算之利息。駁回上訴人其餘之訴。上訴人就其敗訴部分聲明不服。並於本院
    追加依保證書之契約關係請求）。並上訴聲明：(一)原判決不利於上訴人部分廢棄
    。(二)右廢棄部分，被上訴人應再給付上訴人二百四十九萬一千八百五十一元，及
    自九十二年四月二十四日起，至清償日止，按年息百分之五計算之利息。(三)願供
    擔保，請准宣告假執行。
三、被上訴人則以：資生堂訂購系爭貨品之訂單係由被上訴人取得，上訴人為確保其
    能順利取得貨款，乃要求被上訴人書立保證書及本票以為擔保，並由上訴人下訂
    單予被上訴人，此為兩造基於類似合夥契約關係下所書立之文件，不足以證明兩
    造間有買賣關係存在。是被上訴人於九十一年九月十八日簽立保證書及本票之際
    ，兩造間無法律關係存在，係類似合夥之契約關係。蓋兩造間倘為買賣關係，被
    上訴人為進口系爭貨物，須支出關稅等相關費用五十五萬九千七百四十五元及營
    利事業所得稅四十九萬一千一百二十七元，而僅賺取資生堂貨款百分之五即十九
    萬二千一百五十元之佣金，勢必賠本，顯不合理。詎第一批貨物運抵基隆港時，
    上訴人拒不依約負擔關稅、運費及營業稅，並改變原應將貨品運送至資生堂公司
    倉庫之協議，改以ＦＯＢ基隆報價，僅負責送貨至基隆港，復改以美金計價，並
    出具載明貨品名稱、數量、金額等之六紙商業發票予被上訴人，被上訴人被迫接
    受上訴人提出之交易條件，即由被上訴人向上訴人進口貨品出售資生堂公司，由
    被上訴人負擔關稅、運費及營業稅等之國際貿易買賣模式。故兩造間之法律關係
    即由類似合夥之法律關係轉為國際間貨物買賣關係，買賣價金總額為美金三萬七
    千七百二十二元，折合新台幣一百三十一萬一千六百八十三元。又保證書之約定
    為雙方類似合夥契約之約定條款，非兩造間於類似合夥契約關係下，另有一保證
    書關係，況該保證書約定之交易條件，已為嗣後之買賣交易條件所取代，而不復
    存在，上訴人自不得再依保證書之法律關係請求等語，資為抗辯。並答辯聲明：
    上訴駁回。
四、兩造不爭執之事實：
  (一)被上訴人於九十一年九月十八日書立保證書及簽發系爭本票予上訴人（見原審促
    字卷七、八頁）。
  (二)被上訴人於九十一年十月一日至十四日間，分批申報其向上訴人買受之女用時尚
    包及拉桿袋共六筆，供應資生堂公司作為週年慶贈品使用。進口報單及商業發票
    所載申報價額，共計一百三十一萬一千六百八十三元，有上訴人開立予被上訴人
    之六紙發票及進口報單為證（見本院一卷一一六─一二一、一二三、一二四、一
    三二、一三八、一四○、一四七、一五二、一五三、一五八頁，本院二卷七四頁
    ）。
  (三)資生堂公司已就前項進口商品，給付被上訴人三百八十八萬零八百元，惟被上訴
    人未給付上訴人系爭之貸款。
五、經查，被上訴人於九十一年九月十八日書立保證書予上訴人，載明：「浩爾國際
    有限公司（以下簡稱甲方），宏盛國際實業有限公司（以下簡稱乙方），劉戴璟
    先生為甲方公司（即被上訴人）負責人，此次與乙方公司（即上訴人）合作資生
    堂贈品案子生產女包及拉桿袋，由於客戶（資生堂）僅能匯款至甲方戶頭（亞太
    商業銀行南京東路分行、帳號：0000-00-00000-0-0），基於雙方合作之保障，
    特開立甲方公司本票（總金額：新台幣三百八十四萬三千元，本票號碼：670404
    ），給予乙方及乙方開立貨款總金額之５％佣金給予甲方（總金額：新台幣十九
    萬二千一百五十元，支票號碼，票期為貨款到期日）以茲雙方保障，待客戶匯款
    至甲方戶頭（帳號：0000-00-00000-0-0） ，乙方也確立從甲方拿到此次貨款，
    此甲方本票予以作廢及乙方支票予以兌現，若有發生任何狀況，則可逕行法律訴
    訟」，有保證書在卷可按（見原審促字卷七頁）；另該保證書之保證人即原任職
    被上訴人公司業務總監之沈志偉亦到庭證稱：「（被上訴人浩爾公司與資生堂公
    司間系爭皮包訂購係由你接洽？）是我代表被上訴人公司與資生堂公司接洽，．
    ．。本件我接到資生堂的案子，我就介紹給上訴人，由被上訴人法代直接與上訴
    人接洽，本件本來我建議是要由上訴人直接與資生堂訂約，被上訴人的報酬是總
    價金百分之五當傭金。嗣後應該是資生堂不同意變更買賣契約，直接與上訴人（
    應係被上訴人之誤）訂立買賣契約，所以上訴人怕拿不到貨款，因此要求被上訴
    人寫保證書及簽發本票」、「保證書上面保證人的印章是我蓋的，保證書的意義
    是資生堂公司的貨款全部給上訴人宏盛公司，由被上訴人抽總價金百分之五佣金
    」等語在卷（見本院一卷一○五、一○七頁）。足見當時雙方約定本旨，係由被
    上訴人出面與資生堂公司締結買賣契約，上訴人負責生產標的物女用皮包及拉桿
    袋，資生堂公司給付被上訴人之價金，則應由被上訴人轉交上訴人收受，並由上
    訴人按其金額百分之五支付佣金予被上訴人。而資生堂公司已將上開貨款給付被
    上訴人，為被上訴人所不爭執，則上訴人依保證書之契約關係，請求被上訴人給
    付貨款三百八十四萬三千元，於法有據，應予准許。除原審判命被上訴人給付一
    百三十五萬一千一百四十九元外，被上訴人應再給付上訴人二百四十九萬一千八
    百五十一元。
六、被上訴人雖辯稱：被上訴人書立保證書及簽發系爭本票時，兩造間為類似合夥之
    法律關係，嗣於第一批貨物運抵基隆港時，因上訴人拒不依約負擔關稅等費用，
    不將貨品運至資生堂公司倉庫，而改以ＦＯＢ之交易方式，以美金計價，上訴人
    並出具載明貨品名稱、數量、金額之商業本票予被上訴人，即變更為由被上訴人
    向上訴人進口系爭貨品出售資生堂公司，被上訴人負擔關稅等費用之國際貿易買
    賣模式，故兩造間之法律關係於第一批貨物運抵基隆港後，即轉為以ＦＯＢ為交
    易方式之國際間貨物買賣關係，買賣價金總額為進口報單之發票云云。查：
  (一)第一批貨物運抵基隆時間為九十一年九月二十八日，有被上訴人提出之「海關進
    出口貨物稅費繳納證兼匯款申請書」及進口報單為證（見本院一卷五五、五六頁
    ），而上訴人開立第一批貨物之二紙發票時間為九十一年九月二十五日，有被上
    訴人提出之商業發票二紙為憑（見同上卷一一七、一一八頁），是上訴人於第一
    批貨品運抵基隆港前已開妥發票，與被上訴人所稱兩造於第一批貨物運抵基隆港
    後，始被逼改以ＦＯＢ之交易方式不符。
  (二)兩造間如嗣後變更為以「ＦＯＢ」為交易方式之買賣關係，則雙方買賣價金應以
    離岸價格計算，香港至台灣間運費，即應由被上訴人負擔，然實際係由上訴人支
    付，有運費單據可按（見本院一卷二三五─二四七頁）此亦與被上訴人所主張之
    ＦＯＢ交易方式不同。
  (三)被上訴人於原審主張系爭貨品之買賣總價為一百三十五萬一千一百四十九元（見
    原審卷一六、四二頁），嗣於本院審理中改稱，於原審因誤將應由上訴人負擔之
    香港至基隆港之運費、保險費列入，始言買賣總價為一百三十五萬一千一百四十
    九元，將該部分費用扣除後買賣總價為一百三十一萬一千六百八十三元云云（見
    本院二卷七四頁）。查，依上訴人開立予被上訴人之發票所示，系爭貨品之總價
    為一百三十一萬一千六百八十三元，為被上訴人所不爭執（見本院二卷七四頁）
    ，而香港至台灣基隆間之運費、保險費等係由上訴人負擔，已如前(二)所述，則縱
    如被上訴人所言，此部分之費用依約應由上訴人負擔，然該部分費用既已由上訴
    人支付，被上訴人自無再將該部分費用列入買賣總價金之理。是被上訴人上開所
    言，即不足採。
  (四)再依保證書所載，被上訴人應給付上訴人資生堂之貨款三百八十四萬三千元，而
    縱如被上訴人所言，上訴人尚須負擔關稅、運費等相關費用五十五萬九千七百四
    十五元（見本院一卷四八頁），上訴人仍可取得貨款三百二十八萬三千二百五十
    六元，豈有強迫被上訴人變更交易條件，而約定兩造間買賣價金為一百三十一萬
    一千六百八十三元之理？且證人即被上訴人公司之原業務總監沈志偉亦證稱：「
    （進口報單上面記載金額是否為貨品價金？）為了節省關稅，進口報單一般行情
    是低報進來，所以發票也是低開發票」等語（見本院一卷一○七頁），則進口報
    單及發票均不能為兩造間已變更為買賣關係及買賣總價金之證明。
  (五)依被上訴人公司之原業務總監沈志偉於九十一年十月九日寄給上訴人公司副總經
    理江麗蘋之電子郵件：「目前資生堂有跟榥哥聯絡，根據貨款問題可以先用開票
    方式，也就是說當貨出完後即將簽收單及發票送去請款，通知請款時作業時間約
    ２～３天，可以請展盛或宏盛代表和我一起過去，然後支票就可以拿走，存進之
    前給予宏盛戶頭亞太商業銀行然後去提領，發票今天我會請浩爾開出拿到手上並
    傳真至大陸宏盛公司」所示（見原審一卷二一三頁），兩造於九十二年十月九日
    就資生堂貨款應全數給上訴人並無爭執，而系爭第一批貨品係九十一年九月二十
    八日進口，同年十月一日即繳納進口貨物稅等，有海關進出口貨物稅費繳納證兼
    匯款申請書可按（見本院一卷五五、六八頁），是兩造於第一批貨品進口完稅後
    ，就資生堂給付之貨款應全數給上訴人乙節，並未爭執，顯見與被上訴人所稱因
    上訴人拒不依約給付第一批貨品之關稅等費用，被迫改以ＦＯＢ之交易方式云云
    不符。
  (六)綜上，被上訴人就兩造間之法律關係，已變更為以ＦＯＢ為交易方式之國際間貨
    物買賣關係乙節，無法舉證以實其說，空言所辯，即不足採信。
七、綜上所述，上訴人依保證書之契約關係，請求被上訴人再給付二百四十九萬一千
    八百五十一元及自支付命令送達之翌日起即九十二年四月二十四日起，至清償日
    止，按年息百分之五計算之利息，為有理由，應予准許。原審就此部分為上訴人
    敗訴之判決，尚有未洽。上訴意旨就此部分指摘原判決不當，求予廢棄改判，為
    有理由。爰由本院將原判決此部分予以廢棄，改判如主文第二項所示。又上訴人
    陳明願供擔保聲請宣告假執行，核無不合，爰酌定相當擔保金額准許之。
八、本件事證已臻明確，兩造其餘主張陳述及所提之證據，經審酌均與判決結果無涉
    ，爰無一一論述之必要；又上訴人係以數訴訟標的（買賣契約之法律關係及保證
    書之契約關係），而為單一聲明，核屬選擇訴之合併，本院就保證書之契約關係
    為上訴人勝訴之判決，即無庸就買賣契約之法律關係為裁判，附此敘明。
九、據上論結，本件上訴為有理由，依民事訴訟法第四百五十條、第七十八條、第四
    百六十三條、第三百九十條第二項，判決如主文。
中　　　華　　　民　　　國　　九十三　　年　　　十　　　月　　十九　　日
　                              民事第五庭
  　                                審判長法  官　張　劍　男
    　                                    法  官　彭　昭　芬
      　                                  法  官　蔡　芳　齡
正本係照原本作成。
如不服本判決，應於收受送達後二十日內向本院提出上訴書狀，其未表明上訴理由者
，應於提出上訴後二十日內向本院補提理由書狀（均須按他造當事人之人數附繕本）
上訴時應提出委任律師或具有律師資格之人之委任狀；委任有律師資格者，另應附具
律師資格證書及釋明委任人與受任人有民事訴訟法第四百六十六條之一第一項但書或
第二項（詳附註）所定關係之釋明文書影本。
中　　　華　　　民　　　國　　九十三　　年　　　十　　　月　　二十六　　日
　　　　　　　　　　　　　　　　　　　　　書記官　蔡　錦　輝
附註：
民事訴訟法第四百六十六條之一（第一項、第二項）：
對於第二審判決上訴，上訴人應委任律師為訴訟代理人。但上訴人或其他法定代理人
具有律師資格者，不在此限。
上訴人之配偶、三親等內之血親、二親等內之姻親，或上訴人為法人、中央或地方機
關時，其所屬專任人員具有律師資格並經法院認為適當者，亦得為第三審訴訟代理人
。
